臺灣高等法院刑事裁定
110年度毒抗字第1188號
抗  告  人
即  聲請人  臺灣臺北地方檢察署檢察官
被      告  周子閎



上列抗告人因被告違反毒品危害防制條例案件，不服臺灣臺北地
方法院中華民國110年7月5日裁定（110年度毒聲字第660號），
提起抗告，本院裁定如下：
    主  文
抗告駁回。                                             
    理  由
一、原裁定意旨略以：聲請意旨略稱被告周子閎於民國109年7月
    9日中午12時25分許為警採尿前96小時內之某時，在不詳處
    所，以不詳方式施用第二級毒品甲基安非他命1次。爰依法
    聲請裁定將被告送勒戒處所觀察、勒戒等語。查被告有於10
    9年7月9日中午12時25分許為警採尿前回溯96小時內某時施
    用第二級毒品之犯行，雖為其所否認，然其為警查獲時所採
    集之尿液經檢驗結果，確呈安非他命、甲基安非他命陽性反
    應，有屏東縣政府警察局恆春分局辦理毒品危害防制條例案
    尿液檢送人真實姓名對照表、勘察採證同意書、臺灣檢驗科
    技股份有限公司濫用藥物檢驗報告存卷可考，是其施用第二
    級毒品犯行足堪認定，其否認施用，固無可採。惟觀察、勒
    戒處分，其立法意旨既在幫助施用毒品者戒除毒癮，其性質
    並非為懲戒行為人，而係為戒除再次施用毒品、避免成癮之
    措施，所導入之療程觀念，乃係針對受處分人將來之危險所
    為預防、矯治措施之保安處分，透過收容監禁受處分人於勒
    戒處所內，以達教化與治療之目的；而附命戒癮治療之緩起
    訴處分，乃以社區醫療處遇代替監禁式治療，使施用毒品者
    得以繼續正常家庭與社會生活；足見觀察、勒戒之處遇，對
    人之侵害較為嚴厲、深遠，附命戒癮治療之緩起訴處分則屬
    侵害較小之手段，比較上開2種協助戒除毒癮之模式，觀察
    、勒戒處分應以行為人具有危險性格為前提。被告迄未曾有
    任何毒品案件前科紀錄，亦未曾因觸犯刑事案件而經檢察官
    （緩）起訴、法院判處罪刑，有本院被告前案紀錄表在卷可
    查，足認被告素行尚可，並非屢屢觸犯刑章、具有明顯反社
    會性格之人；此外，由被告警詢筆錄記載之職業類別「建築
    工」及家庭經濟狀況「勉持」，益徵被告目前非無正當工作
    、經濟狀況不穩定之人，故依被告前案紀錄、目前生活狀況
    等相關資料，均難認被告乃具有危險性格者。又被告目前並
    無毒品戒癮治療實施辦法及完成治療認定標準第2條所定不
    適合為附命戒癮治療緩起訴處分之情狀，而其家庭經濟狀況
    亦無不宜為附命戒癮治療之緩起訴處分情事；被告雖於警詢
    時未坦白犯行，難謂具有肯認、面對自己過錯之犯後態度，
    惟其曾於110年4月1日向臺灣新北地方檢察署（下稱新北地
    檢署）檢察事務官表達願意配合戒癮治療程序，有該署檢察
    事務官室公務電話紀錄在卷可佐。在被告不具備危險性格下
    ，倘若其具有配合完成戒癮治療之意願及能力，且其並無任
    何不宜為附命戒癮治療緩起訴之情狀時，未採取侵害較小之
    附命戒癮治療之緩起訴處分，其裁量是否妥適，不無疑問。
    且依卷內資料，抗告人臺灣臺北地方檢察署（下稱臺北地檢
    署）檢察官曾於110年5月14日批示通知被告戒癮治療，嗣於
    同日、同年月17日兩度以電話方式通知被告，均無人接聽，
    然檢察官尚得以書面通知傳訊被告，並非已無其他聯絡方式
    得以通知被告配合完成戒癮治療。準此，檢察官逕認被告不
    適宜為戒癮治療之緩起訴處分，而向原審法院聲請裁定令入
    勒戒處所觀察、勒戒，難認檢察官已為合義務性裁量，而無
    裁量怠惰或濫用之情事。故本件聲請，於法尚有未合，應予
    駁回等語。
二、抗告意旨略以：抗告人多次以電話通知被告到庭，被告均未
    到庭，顯見被告無視法治存在，並將抗告人給予緩起訴處分
    進行戒癮治療之機會視如敝屣，且抗告人以電話通知被告到
    庭，已給予被告接受緩起訴之機會，何需再以書面通知傳訊
    被告？如經書面通知仍未到庭，是否需進一步以掛號傳訊？
    如傳訊不到，是否需再拘提被告？如拘提不到，是否需再予
    通緝？難道此即法院所謂「合義務性裁量」？訊問被告是否
    接受戒癮治療或聲請觀察、勒戒，均需通緝被告到庭，始屬
    法院所謂「無裁量怠惰或濫用之情事」？法院如此要求，難
    道不無侵犯檢察官通知報告到庭之方式？被告無視抗告人給
    予之機會，且於警詢時業經訊問，已深知本次犯行，抗告人
    自得本於裁量權，逕聲請對被告觀察、勒戒。抗告人所為觀
    察、勒戒之聲請，自屬合法，且無不當云云。
三、惟查被告因本案施用第二級毒品犯行，經新北地檢署檢察事
    務官於110年4月1日以電詢方式向被告確認有參與戒癮治療
    之意願後，依被告之聲請，將本案移轉臺北地檢署，嗣抗告
    人雖定於110年5月20日下午3時10分許開庭，並要求「通知
    戒癮治療」，然其後僅由承辦書記官於同年月14日、17日撥
    打被告之聯絡電話號碼，均未獲被告接聽，而無另以書面傳
    喚或通知被告於上開期日到場應訊等情，有新北地檢署檢察
    事務官室公務電話紀錄、抗告人之辦案進行單附卷可稽（見
    新北地檢署110年度毒偵字1264號卷第19頁、臺北地檢署110
    年度毒偵字第2152號第6頁）。又被告除本案外，別無其他
    毒品前科，目前亦無其他偵審中之刑事案件，復無另案撤銷
    假釋、等待入監服刑等情，有卷附本院被告前案紀錄表可按
    ，故其似無戒癮治療認定標準第2條第2項所定不適合為附命
    完成戒癮治療之緩起訴處分之情事。而依上開辦案進行單記
    載「通知戒癮治療」一語，亦足見抗告人有令被告為「附命
    完成戒癮治療之緩起訴處分」之考量，卻未見其依法定之傳
    喚或通知方式，將傳票或通知書送達被告，亦未見承辦書記
    官確以電話與被告取得聯繫而被告仍不遵期到庭陳述意見、
    或被告於通話中向承辦書記官表明其無接受戒癮治療之意願
    、甚或被告故意拒絕接聽電話等相關證據，能否逕憑被告未
    接聽承辦書記官之來電，率認被告並無接受戒癮治療之意願
    或能力，並非無疑。抗告人既未以書面合法通知被告，使被
    告有就法定程序事項表示意見之機會，逕向法院聲請裁定觀
    察、勒戒，對被告訴訟權利之保障已有欠缺，難謂其已為合
    義務性裁量，而無裁量怠惰或濫用之情事。原審裁定駁回抗
    告人之聲請，核無違誤。抗告意旨猶執前詞，指摘原裁定不
    當，為無理由，應予駁回。
據上論斷，應依刑事訴訟法第412條，裁定如主文。
中　　華　　民　　國　　110 　年　　8 　　月　　23　　日
                  刑事第十六庭  審判長法　官  葉騰瑞
                                      法　官  廖紋妤
                                      法　官  陳芃宇
以上正本證明與原本無異。
不得再抗告。
                                      書記官  蘇佳賢
中　　華　　民　　國　　110 　年　　8 　　月　　23　　日